臺灣高等法院臺中分院刑事判決
109年度上訴字第2123號
上  訴  人  臺灣臺中地方檢察署檢察官
被      告  林綉純




上列上訴人因被告毒品危害防制條例案件，不服臺灣臺中地方法
院109年度訴字第1613號，中華民國109年8月3日第一審判決（起
訴案號：臺灣臺中地方檢察署109年度毒偵字第1377號），提起
上訴，本院判決如下：
    主  文
原判決撤銷。
林綉純施用第一級毒品，免刑。
    犯罪事實
一、林綉純前因施用毒品案件，經依法院裁定令入勒戒處所觀察
    、勒戒後，因認無繼續施用毒品之傾向，經臺灣臺中地方檢
    察署檢察官於民國92年7月17日不起訴處分確定。詎其仍不
    知戒除毒癮，復基於施用第一級毒品海洛因、第二級毒品甲
    基安非他命之單一犯意，於109年1月11日晚間8時許，在其
    臺中市大里區租屋處（地址不詳），以將海洛因及甲基安非
    他命置入玻璃球管燒烤吸食煙霧方式，同時吸食海洛因、甲
    基安非他命1次。嗣於109年1月13日上午11時40分許，林綉
    純至臺灣臺中地方檢察署觀護人室接受採集尿液送驗，結果
    呈嗎啡、甲基安非他命、安非他命陽性反應，因而循線查悉
    上情。
二、案經臺灣臺中地方檢察署檢察官指揮臺中市政府警察局刑事
    警察大隊報告偵辦。
    理  由
一、上開犯罪事實，業據被告林綉純於偵查、原審及本院審理中
    坦承不諱，復有台灣檢驗科技股份有限公司出具之濫用藥物
    檢驗報告及臺灣臺中地方檢察署施用毒品犯尿液檢體監管紀
    錄表等各1份附卷可稽，足認被告上開自白核與事實相符，
    堪信為真。本件罪證明確，被告犯行堪予認定。
二、核被告所為，係犯毒品危害防制條例第10條第1項之施用第
　　一級毒品罪及同條第2項之施用第二級毒品罪。被告一行為
    同時觸犯施用第一、二級毒品等2 罪，為想像競合犯，應從
    一重之施用第一級毒品罪處斷。又其施用毒品前持有毒品之
    低度行為，為施用毒品之高度行為所吸收，不另論罪。　　
三、原審法院因認被告罪證明確，而予以論罪科刑，固然有所依
    據。惟查被告前曾於92年間，因施用毒品案件，經依臺灣臺
    中地方法院裁定令入勒戒處所施以觀察、勒戒後，認無繼續
    施用毒品之傾向，由臺灣臺中地方檢察署檢察官以92年度毒偵
    字第1086號為不起訴處分確定，並於92年7月18日釋放出所，
    其後未再有因施用毒品案件經觀察、勒戒或強制戒治執行之
    紀錄，有臺灣高等法院被告前案紀錄表在卷足證。而按修正
    後自109年7月15日施行之毒品危害防制條例第20條規定：犯
    第10條之罪者，檢察官應聲請法院裁定，令被告入勒戒處所
    觀察、勒戒，其期間不得逾2月。觀察、勒戒後，檢察官依
    據勒戒處所之陳報，認受觀察、勒戒人無繼續施用毒品傾向
    者，應即釋放，並為不起訴之處分；認受觀察、勒戒人有繼
    續施用毒品傾向者，檢察官應聲請法院裁定令入戒治處所強
    制戒治，其期間為6個月以上，至無繼續強制戒治之必要為
    止。但最長不得逾1年。依前項規定為觀察、勒戒或強制戒
    治執行完畢釋放後，3年後再犯第10條之罪者，適用前2項之
    規定。又本條例此次修正之條文施行前犯第10條之罪之案件
    ，於修正施行後，依下列規定處理：一、偵查中之案件，由
    檢察官依修正後規定處理。二、審判中之案件，由法院依修
    正後規定處理；依修正後規定應為不起訴處分者，法院應為
    免刑之判決，又為修正後同條例第35條之1所明定。再按109
    年7月15日施行之毒品危害防制條例第20條第3項，其修正理
    由謂：施用毒品者具「病患性犯人」之特質，參諸世界各國
    之醫療經驗及醫學界之共識，咸認施用毒品成癮者，其心癮
    甚難戒除，如觀察、勒戒或強制戒治執行完畢釋放後，3年
    後始再有施用第一級、第二級毒品之行為者，足見其有戒除
    毒癮之可能，宜再採以觀察、勒戒方式戒除其身癮及以強制
    戒治方式戒除其心癮之措施，為能放寬觀察、勒戒或強制戒
    治制度之適用時機，以協助施用者戒除毒癮，爰修正第3項
    。由上修法意旨可知，對施用毒品之「病患性犯人」，立法
    已調整其刑事政策，放寬觀察、勒戒或強制戒治之適用時機
    ，僅於觀察、勒戒或強制戒治執行完畢釋放後，3年內再犯
    第10條之罪者，始應依法追訴或裁定交付審理，如已超過3
    年，不論幾犯，均應再予以觀察、勒戒之機會。是若限制曾
    「3年內再犯」經依法訴追後之3犯（含以上），認其縱在觀
    察，勒戒或強制戒治執行完畢釋放3年之後，仍不給予觀察
    、勒戒機會，恐逾越法律條文文義，增加法律所無之限制，
    並違背此次修法之刑事政策意旨，不利被告，與偵查中同類
    案件相較，亦違反平等原則。承上修正理由說明及調整後之
    刑事政策，最高法院於109年8月11日作成109年度第3次刑事
    庭會議決議，認犯毒品危害防制條例第10條之罪，祇要距最
    近一次犯該罪經觀察、勒戒或強制戒治執行完畢釋放後，已
    逾3年，即應令觀察、勒戒，不因期間是否因另犯該罪，經
    起訴、判刑或執行而受影響，俾落實此次寬厚刑事政策之變
    革。被告本次犯毒品危害防制條例第10條第1項之施用第一
    級毒品罪，既屬92年7月18日觀察、勒戒執行完畢釋放後，3年
    後再犯第10條之罪者，雖被告嗣後尚屢有犯施用毒品案件經
    起訴、判刑及執行之情形，依上揭說明，仍應再令觀察、勒
    戒。原審法院未適用上開修正後，且對被告為除刑之有利規
    定，遽予論罪科刑之判決，自有違誤。檢察官上訴意旨執此
    指摘原判決不當，即有理由，應由本院將原判決撤銷改判。
四、又被告經本院依前揭修正後規定，裁定令入觀察、勒戒處所
    執行觀察、勒戒後，合併其另犯施用毒品案件執行後，認有
    繼續施用毒品傾向；再經法院裁定令入戒治處所強制戒治。
    執行後，依法務部於110年3月26日修正公布「有無繼續施用
    毒品傾向評估標準」，評估被告有無繼續施用毒品傾向，認
    其未達「有繼續施用毒品傾向」標準，而於110年5月26日免
    除處分執行，有各該裁定，及臺灣臺中地方檢察署110年6月
    18日中檢謀閏109院觀執11字第1109059978號函在卷可稽。
    是被告執行強制戒治成效，已達毒品危害防制條例第20條第
    2項規定強制戒治期滿之標準，依同條例第23條第1項、第35
    條之1第2款規定，應由本院另為免刑之判決。
據上論斷，應依刑事訴訟法第369條第1項前段、第364條、第299
條第1項但書，毒品危害防制條例第10條第1項、第35條之1第2款
，刑法第2條第1項但書、第11條前段，判決如主文。
本案經檢察官林俊杰提起公訴，檢察官洪志明提起上訴，檢察官
王雪惠到庭執行職務。
中　　華　　民　　國　　110 　年　　8 　　月　　24　　日
            刑事第三庭  審判長法　官　邱  顯  祥
                              法　官　李  明  鴻
                              法　官　楊  欣  怡      
以上正本證明與原本無異。
如不服本判決應於收受送達後20日內向本院提出上訴書狀，其未
敘述上訴之理由者，並得於提起上訴後20日內向本院補提理由書
（均須按他造當事人之人數附繕本）「切勿逕送上級法院」。因
疫情而遲誤不變期間，得向法院聲請回復原狀。

                              書記官  陳  緯  宇
　　　　　　　　　　　　　　　 
中　　華　　民　　國　　110 　年　　8 　　月　　24　　日